【裁判字號】    97,交聲,2391
【裁判日期】    980123
【裁判案由】    違反道路交通管理處罰條例聲明異議
【裁判全文】
臺灣臺北地方法院交通事件裁定        97年度交聲字第2391號
原處分機關  臺北市交通事件裁決所
受處分人    甲○○
上列異議人即受處分人因違反道路交通管理處罰條例案件，對於
臺北市交通事件裁決所中華民國97年9 月12日所為之處分（原處
分案號：北市裁罰字第裁22－A06WR7741 號），聲明異議，本院
裁定如下：
    主  文
異議駁回。
    理  由
一、按停車時間、位置、方式及車種，如公路主管機關、市區道
    路主管機關或警察機關有特別規定時，應依其規定；汽車駕
    駛人停車時，停車時間、位置、方式、車種不依規定者，處
    新臺幣（下同）600元以上1,200元以下罰鍰，道路交通安全
    規則第112 條第1 項第15款及道路交通管理處罰條例第56條
    第1 項第9 款分別定有明文。又上開條文所稱之「汽車」，
    均包括機車在內，道路交通安全規則第2 條第1 項第1 款、
    道路交通管理處罰條例第3 條第8 款亦規定甚明。次按人民
    違反法律上之義務而應受行政罰之行為，法律無特別規定時
    ，雖不以出於故意為必要，仍須以過失為其責任條件。但應
    受行政罰之行為，僅須違反禁止規定或作為義務，而不以發
    生損害或危險為其要件者，推定為有過失，於行為人不能舉
    證證明自己無過失時，即應受處罰（司法院大法官會議釋字
    第275 號解釋文同此意旨）。末按行政罰法第7 條第1 項固
    規定：「違反行政法上義務之行為非出於故意或過失者，不
    予處罰。」惟同法第1 條但書規定：「其他法律有特別規定
    者，從其規定。」而道路交通管理處罰條例第85條第4 項規
    定：「依本條例規定逕行舉發或同時併處罰其他人之案件，
    推定受逕行舉發人或該其他人有過失」，益將上開有關逕行
    舉發之法定效力予以明文化，即依上開法條意旨，受處分人
    既經逕行舉發違規，即經推定為有過失，若受處分人主張並
    無過失，應自負舉證責任，而屬行政罰法第1 條但書所稱之
    特別規定。
二、本件異議人即受處分人（下稱受處分人）甲○○於民國97年
    7 月6 日11時22分許，將其所有車牌號碼BHV-837 號重型機
    車停放於臺北市○○街82號前之機車停車格，經員警拍照採
    證後，依「停車時間不依規定」製單舉發。嗣受處分人於舉
    發通知單上所載應到案日期（即97年8 月5 日）前，透過臺
    北市政府法規會向原處分機關即臺北市交通裁決所提出申訴
    ，經原處分機關函請舉發機關調查結果，仍認受處分人有前
    開違規行為，原處分機關乃於同年9 月12日依道路交通管理
    處罰條例第56條第1 項第9 款及違反道路交通管理事件統一
    裁罰基準表（下稱基準表）之規定，裁處受處分人罰鍰600
    元。受處分人不服，於法定期間內之97年9 月12日具狀聲明
    異議，合先敘明。
三、受處分人聲明異議之意旨略以：
  (一)該處雖有假日11：00～23：00禁止停車之標示牌，地上亦有
    假日禁止停車之標字，但該標示牌置於距伊停車處10多公尺
    之單行道末端即漢口街、昆明街口處，不易為停車之騎士所
    知，且該處原即有一「禁止騎樓、人行道停置機車」之立牌
    ，更使人誤以為二告示牌內容相同。而地面上「假日禁停」
    之標字繪製於停車格外，復相當分散，且於機車停滿時，部
    份超出停車格之機車車身將會遮蔽標字字樣之情形，亦使人
    誤以為無標示字樣之停車格得以停車。
  (二)伊停放機車時，為臺北市政府試辦擴大西門徒步區之時，當
    時既為試辦期間，應只開以勸告單，蓋若試辦後政府取消該
    項政策，於試辦期間內遭處罰的騎士即相當冤枉，且當時既
    為試辦宣導期，即應以清晰可見之交通標示、標線指示騎士
    ，而非僅以難使騎士注意之新聞稿或人員宣導為之。
四、經查：受處分人於前揭時、地將其所有之上開重型機車停放
    於假日限制時段停車格位之事實，為受處分人所自承，並有
    臺北市政府警察局交通警察大隊97年10月21日北市警交大執
    字第09734025900 號函檢附之舉發違反道路交通管理事件通
    知單影本1 紙及現場採證照片3 張在卷可稽（見本院卷第36
    頁至第37頁），而上開昆明街82號所在路段共豎立有6 面「
    禁止停車11：00-23：00 假日」告示牌，其中2面距昆明街8
    2 號尚不及10公尺，且為提醒停車民眾該路段停車格係時段
    管制格位，於停車格外側尚以6 公尺為1 組之距離，標繪有
    「假日禁停」字樣，以供駕駛人遵循，並由主管機關分別於
    97年6 月3 日及17日發布二次「上開路段假日11-23 時實施
    禁停管制」之新聞稿，另自同年月14日起每日派員進行4 次
    現地宣導，以使機車使用者周知等情，亦有臺北市停車管理
    工程處97年10月24日北市停企字第09736250000 號函暨檢附
    之現場照片6 張及「禁止停車」標誌位置圖說1 紙附卷可參
    （見本院卷第39頁至第44頁），堪認停車主管單位對於上開
    路段之停車格採取假日限制時段停車乙節，已設立交通標誌
    之標示牌標記管制時間以對外告示，且為提醒駕駛人明辨使
    用，另輔以在停車格位外加註管制時間，並發布新聞稿及派
    員現地宣導，已足達到提醒駕駛人注意此一限時停車格與一
    般停車格有不同使用規定之目的，進而注意周遭標示牌告示
    之管制時間，此為一般已考領駕駛執照之駕駛人所得輕易理
    解，本件受處分人既係領有機車駕駛執照之機車駕駛人，即
    應知悉且有遵守交通標誌、標線相關規定之義務，受處分人
    疏於注意該處之交通標誌，且忽略主管機關之提醒，顯有過
    失，因而違反行政法上義務，自應接受處罰，而不得主張免
    責，況且觀諸上開採證照片所示，受處分人停車所在地點之
    停車格外左右二側，即有以黃色文字註明之「禁」「停」字
    樣，顏色鮮明，字體大小適中，亦無任何遭機車車身或他物
    遮蔽之狀況，標繪之情形清晰可辨，要無不能判別情事可言
    ，是受處分人對於該停車格有假日限制時段停車之情形，自
    難諉以不知，其有過失甚明，故縱使受處分人疏未察看「假
    日禁止停車」告示標誌而停放機車於該處，並非故意違反道
    路交通管理處罰條例之規定，惟仍屬違反禁止規定之過失行
    為。從而，受處分人確實有在設有假日限制時段停車處所停
    車且停車時間不依規定之違規行為，至為明確。末以，道路
    主管機關得於法令授權範圍內，基於為使道路能充分有效利
    用、維持交通秩序、保障道路使用人往來便利與安全之目的
    ，而為必要之行政措施或處分。因此，為彙集各方意見，考
    量各種具體情況，當得就交通管制措施予以「試辦」。惟為
    確保相關資料之蒐集能屬正確，俾便主管機關審慎考慮及規
    劃，進而為有效、合宜之規定，於試辦期間，道路使用人自
    有遵守已合法公告、有效之管制措施之義務，否則道路交通
    秩序將無以維繫，是受處分人前揭所辯，均不足採，本件事
    證明確，受處分人之違規行為堪以認定。
五、綜上所述，受處分人確有於前揭時、地，在設有假日限制時
    段停車處所停車，且停車時間不依規定之違規行為，原處分
    機關依前揭道路交通管理處罰條例第56條第1 第9 款及基準
    表之規定，裁處受處分人罰鍰600 元，核無違誤，本件受處
    分人之異議為無理由，應予駁回。
據上論斷，應依道路交通案件處理辦法第19條，裁定如主文。
中    華    民    國    98    年    1    月     23     日
                  交通法庭    法  官  謝昀璉
上正本證明與原本無異。
如不服本裁定，應於裁定送達後5 日內向本院提出抗告狀。
                              書記官  鄭雅文
中    華    民    國    98    年    2     月    3     日


司法院資訊處製作；財團法人民間司法改革基金會備份。
